臺灣高等法院高雄分院刑事判決　　　　 96年度上易字第681號
上　訴　人　臺灣高雄地方法院檢察署檢察官
被　　　告　丁○○
選任辯護人　劉家榮律師
上列上訴人因被告詐欺案件，不服臺灣高雄地方法院96年度易字
第126 號中華民國96年6 月5 日第一審判決（起訴案號：臺灣高
雄地方法院檢察署95年度偵字第11986 號），提起上訴，本院判
決如下：
    主  文
原判決關於詐欺取財部分撤銷。
丁○○意圖為自己不法之所有，以詐術使人將本人之物交付，處
有期徒刑捌月，減為有期徒刑肆月，如易科罰金以銀元參佰元即
新台幣玖佰元折算壹日。
    事  實
一、緣丁○○於民國 (以下同)94 年8 月間，因在高雄市前金區
    ○○○路215 號3 樓「中國文化大學推廣教育部高雄教育中
    心」研習理財課程而結識甲○○，言談間知悉甲○○因投資
    股票虧損，竟基於意圖為自己不法所有之犯意，向甲○○佯
    稱其投資期貨或選擇權，獲利甚豐，並以獲利所得為其子、
    女等人購買鉅額保險，20年後分別可從該理財保險取得1000
    餘萬至2800萬元不等之金額云云，致甲○○陷於錯誤，乃請
    丁○○幫忙投資期貨或選擇權買賣，並先於94年10月5 日及
    同年月14日，分別在高雄市○○區○○路台新銀行內及高雄
    市○○區○○路王牌咖啡內，各交付現金100,000 元及80,0
    00元予丁○○，再於同年月21日及同年月26日，先後匯款30
    ,000 元 及335, 000元至陳永滿之子丙○○（業經檢察官另
    為不起訴處分）所有之台新國際商業銀行（下稱台新銀行）
    北台中分行帳號00000000000000號帳戶，總計先後交付予丁○○共545,000 元。嗣於94年12月上旬，甲○○因查覺情事
    有異，向丁○○催討上開投資款項，惟丁○○屢次皆藉故推
    諉拒不返還，甲○○始知受騙。
二、案經高雄市政府警察局三民第二分局報請臺灣高雄地方法院
    檢察署檢察官偵查起訴。
    理  由
一、刑事訴訟法上「證據排除原則」，係指將具有證據價值，或
    真實之證據，因取得程序之違法，而予以排除之法則，而私
    人之錄音、錄影之行為所取得之證據，應受刑法第315 條之
    1 與通訊保障監察法之規範，私人違反此規定取得之證據，
    固應予排除。惟依通訊保障及監察法第29第3 款之規定「監
    察者為通訊之一方或已得通訊之一方事先同意，而非出於不
    法目的者，不罰」，通訊之一方非出於不法目的之錄音，所
    取得之證據，即無證據排除原則之適用。則告訴人與被告往
    來過程所取得之錄音 ，應有證據能力，合先敘明。
二、訊據被告丁○○雖供承向告訴人甲○○取得上開款項，惟矢
    口否認有詐欺取財之犯行，辯稱：基於好心幫忙告訴人，因
    股票大盤大跌，盤頭被打死，致伊被拖累，事後並與告訴人
    在圓山飯店達成協議，每月還告訴人38000 元，並未存心施
    詐云云。惟查：
(一)、上開詐騙事實，業據告訴人即證人甲○○於本院證述甚詳，
    並有被告承認與告訴人對話之錄音譯文一份附卷足稽，而被
    告該錄音內容：(1)於94年10月5日談及「我一個轉折 (投入
    500名萬元)賺150多萬元」、「我建議你真的要給我弄（指
    操作)，我先幫你用這樣，這樣子期指那邊不要做，這個空
    中的，這個選擇權」、「選擇權10萬來講，它一翻兩瞪眼，
    兩次波段抓到，要賺50萬很簡單，這次妳跟我來10萬變30萬
    」、「我以前在期指那邊大概放了2000多萬，現在沒有，因
    為我放到空中去」。(2)於94年10月14日談及「給女兒買500
    萬元保險，分兩次繳，是理財型，50歲退休可領2800多萬」
    、「我只幫哥哥保200 萬 (指保險，被告自稱對其女兒陳述
    )， 哥哥結婚我花200 萬，買房子花200 萬，媽咪花300 萬
    」、「我太太55歲，60歲退休可領2000多萬」、「我現在幫
    做醫生的朋友做1000多萬」等語。由該錄音內應可知，被告
    確於上開時間，向告訴人表示其投資期貨或選擇權，獲利甚
    豐，並以獲利所得為其子、女等人購買鉅額理財保險，其子
    、女於20年後分別從該保險可領取1000餘萬至2800萬元不等
    之保險給付，並表示可幫告訴人操作選擇權，將可獲得高額
    之利潤，應可確定。
(二)、告訴人接繼於上開時間，交付款項給被告，共計545,000 元
    之事實，不惟為被告所供承，並有台灣中小銀行匯款申請書
    、自動櫃員機交易記錄、被告事後所簽發之本票、還款契約
    書、被告之子丙○○存摺影本各一份在卷足稽；而被告以其
    子丙○○在群益證券西屯分公司開設之帳戶從事期貨等交易
    ，自94年10月1 日起至95年5 月31日止，尚獲利6 萬餘元等
    情，亦為被告所供承，並有該成交資料一覽表附於本院卷足
    考。然迄今一年餘，被告仍未返還告訴人上開款項，告訴人
    向其催討該款項時，則以其存摺、印章等存款資料被其妻所
    取走，其子考上空軍博士班，要到西點軍校，現正在軍中受
    訓，而無法補辦存摺，致無法領款返還告訴人該款項為搪塞
    ，亦有上開錄音譯文在卷足稽。然被告之妻乙○○於本院審
    理時到庭證述，不記得有取走被告存摺、印章之事，其子丙○○亦到庭證稱伊尚未結婚生子，94年8 月間入伍，服義務
    役等語。足見被告編造上述不實之謊言，作為無法返還告訴
    人該款項之藉口。
(三)、綜上所述，被告以其從事期貨選擇權等買賣，獲利甚豐，並
    誇耀自己甚有財力，使告訴人信以為真，而將上開款項委由
    被告幫忙操作買賣，被告取得上開款項後，雖以其子丙○○
    之上開帳戶買賣期貨選擇權等交易，並未虧損，然竟編造上
    開謊言，迄未將上開款項返還告訴人，顯然被告自始即蓄意
    詐騙告訴人，是其所辯：並未詐騙告訴人云云，應屬卸責飾
    詞，自無足採，其犯行堪以認定。
三、論罪與科刑：
(一)、本案相關法律之比較適用：按行為後法律有變更者，適用行
    為時之法律；但行為後之法律有利於行為人者，適用最有利
    於行為人之法律，刑法第2 條第1 項定有明文。查於被告前
    開行為後，刑法第33條及第41條業經總統於94年2 月2 日修
    正公布，並依刑法施行法第10條之1 規定自95年7 月1 日施
    行。職是，本件自應就被告行為前、後相關法律有修正者，
    依前揭規定加以比較以資適用。茲說明如下：
1. 修正前刑法第339 條第1 項詐欺取財罪，原規定法定刑為「5
   年以下有期徒刑、拘役或科或併科1000元以下罰金」，且依
   修正前刑法第33條第5 款及罰金罰鍰提高標準條例第1 條前
   段，規定罰金數額應為10元以上；然依刑法施行法第1 條之1
   規定，修正後該條之法定刑度應為「5年以下有期徒刑、拘役
   或科或併科新臺幣30000 元以下罰金」，而修正後刑法第33
   條第5 款提高罰金數額為新臺幣1,000 元以上，並以百元計
   算之。是以該罪修正後關於有期徒刑、拘役等自由刑雖未加
   以變更，惟就罰金數額下限則予以提高，故修正後之法律效
   果對行為人而言較屬不利，準此，應以修正前之規定對於被
   告較為有利。爰依刑法第2 條第1 項前段之規定，適用行為
   時即修正前之舊法。
2. 修正前刑法第41條第1 項前段原規定：「犯最重本刑為5 年
   以下有期徒刑以下之刑之罪，而受6 個月以下有期徒刑或拘
   役之宣告，因身體、教育、職業、家庭之關係或其他正當事
   由，執行顯有困難者，得以1 元以上3 元以下折算一日，易
   科罰金。」，且被告行為時之易科罰金折算標準，依修正前
   罰金罰鍰提高標準條例第2 條前段（現已刪除）之規定，本
   係就其原定數額提高為100 倍折算1 日，故被告行為時之易
   科罰金折算標準乃以銀元300 元折算1 日，經折算後應以新
   臺幣900 元折算1 日。惟修正後刑法第41條第1 項前段則改
   以：「犯最重本刑為5 年以下有期徒刑以下之刑之罪，而受6
   個月以下有期徒刑或拘役之宣告者，得以新臺幣1,000 元、
   2,000 元或3,000 元折算一日，易科罰金。」，乃就易科罰
   金之折算標準予以提高。從而，比較修正前、後所定之易科
   罰金折算標準，當以修正前之規定較有利於被告，應併依前
   揭刑法第2 條第1 項前段之規定，適用行為時即修正前之舊
   法。
(二)、核被告丁○○所為，係犯修正前刑法第339 條第1 項之詐欺
    取財罪。原審就此部分遽為被告無罪之諭知，尚有未洽。檢
    察官此部分上訴意旨指摘原判決諭知被告無罪不當，為有理
    由，此部分自應撤銷改判。爰審酌被告詐得之金額及被告尚
    無前科等一切情狀，量處如主文第二項所示之刑。又被告犯
    罪時間在中華民國96年4 月24 日 以前，合於減刑條件，依
    中華民國96年罪犯減刑條例第2條 第1 項第3 款之規定，減
    為有期徒刑4 月，並依修正前刑法第41條第1 項前段之規定
    ，諭知易科罰金之折算標準。
四、被告另犯恐嚇危害安全罪部分，均經原審判決確定，自不另
    論列，附此敘明。
據上論結，應依刑事訴訟法第369 條第1 項前段、第364 條、第
299 條第1 項前段，刑法第2 條第1 項前段、修正前刑法第339
條第1 項、修正前第41條第1 項前段，修正前罰金罰鍰提高標準
條例第1 條前段、廢止前罰金罰鍰提高標準條例第2 條，中華民
國96年罪犯減刑條例第2 條第1 項第3 款、第7 條、現行法規所
定貨幣單位折算新臺幣條例第2 條，判決如主文。
本案經檢察官彭南雄到庭執行職務。
中　　華　　民　　國　　96　　年　　11　　月　　7　　日
                  刑事第六庭    審判長法  官   王憲義
                                      法  官   張盛喜
                                      法  官   邱永貴
以上正本證明與原本無異。
不得上訴。
中　　華　　民　　國　　96　　年　　11　　月　　7 　　日
　　　　　　　　　　　　　　　      　書記官   林淑敏
中華民國刑法第339條
（普通詐欺罪）
意圖為自己或第三人不法之所有，以詐術使人將本人或第三人之
物交付者，處5 年以下有期徒刑、拘役或科或併科1 千元以下罰
金。
